【裁判字號】    89,訴,807
【裁判日期】    891212
【裁判案由】    返還借款
【裁判全文】
臺灣士林地方法院民事判決  八十九年度訴字第八○七號
    原      告  甲○○○
                乙○○
    右二人共同
    訴訟代理人  林衍鋒律師
    複代理人    丙○○      住台北市○○○路○段十號八樓
    被      告  丁○○      住台北縣淡水鎮○○街一八０號十樓之八
                            居.
右當事人間返還借款事件，本院判決如左：
    主    文
被告應給付原告甲○○○新台幣壹百萬元，及自民國八十九年八月十日起至清償日止
，按週年利率百分之五計算之利息。
被告應給付原告乙○○新台幣捌拾伍萬元，及自民國八十九年八月十日起至清償日止
，按週年利率百分之五計算之利息。
訴訟費用由被告負擔。
本判決第一項、第二項於原告甲○○○、乙○○分別以新台幣拾肆萬元、貳拾玖萬
元供擔保後，得假執行。
    事    實
甲、原告方面：
  一、聲明：除假執行供擔保金額外，餘如主文所示。
  二、陳述：
  （一）緣被告之先夫江志誠於民國八十六年五月二十六日，向原告甲○○○借款新
        台幣（下同）一百萬元整，旋原告甲○○○經由第一商業銀行匯款至被告先
        夫江志誠名下戶頭，此有匯款單可稽，嗣江志誠於八十八年二月六日不幸因
        車禍亡故，但被告並未拋棄繼承權，是被告依法繼承江志誠之財產，並繼承
        江志誠之債務。嗣原告甲○○○屢向被告催告返還，詎均未獲處理。
  （二）緣被告於八十八年八月中旬，稱伊遭人恐嚇勒索，小孩險遭人綁架，需急借
        款一百萬元整以支付歹徒云云，向原告乙○○借款一百萬元整，旋經原告乙
        ○○匯付與被告指定之帳戶內，此等事實有被告所發「債務清償切結書」之
        存證信函可稽，嗣被告清償十五萬元後，即未再還款，事經原告乙○○催告
        返還餘款八十五萬元，詎未獲置理，幾經原告乙○○屢為催促，然被告皆未
        清償。
  （三）按「借用人應於約定期限內，返還與借用物種類、品質、數量之物。未約定
        返還期限者，借用人得隨時返還，貸與人亦得定一個月以上之相當期限，催
        告返還。」民法第四百七十八條定有明文。查本件被告之先夫江志誠向原告
        甲○○○借款一百萬元、被告丁○○向原告乙○○借款八十五萬元未清償，
        原告等業向被告催告返還，已如前述，是依上規定，原告等自可依消費借貸
        契約及繼承之法律關係請求被告如訴之聲明所示事項。
乙、被告方面：
    被告未於最後言詞辯論期日到場，依其於前次到庭所為聲明或陳述如下：
  一、聲明：原告之訴駁回。
  二、陳述：被告向原告乙○○借款一百萬元，其中已清償十五萬元，尚欠八十五萬
      元，並不爭執；被告之先夫江志誠是否有向甲○○○借款一百萬元，被告並未
      知悉；另被告對於先夫江志誠之遺產並未拋棄繼承。
    理    由
一、本件被告未於最後言詞辯論期日到場，核無民事訴訟法第三百八十六條各款所列
    情形，爰依原告之聲請，由其一造辯論而為判決。
二、原告乙○○主張被告向其借款一百萬元，迄今僅還款十五萬元，尚欠八十五萬元
    之事實，業據其提出匯款單據影本，且為被告所不爭執，自堪信為真實。另原告
    甲○○○主張被告之先夫江志誠向其借款一百萬元，迄今未償還之事實，被告雖
    辯稱伊並不知悉有此借款云云。惟查原告甲○○○所主張之事實，業據其提出匯
    款單據為證，並經證人即被告之公公江傳家到庭證述屬實，且綜觀被告回函給原
    告之存證信函中，亦載明對先夫之上開借款願分期償還等語，有該信函在卷為憑
    ，足認原告甲○○○主張被告之先夫江志誠有向其借款一百萬元等語，堪予採信
    。
三、復按「借用人應於約定期限內，返還與借用物種類、品質、數量相同之物，未定
    返還期限者，借用人得隨時返還，貸與人亦得定一個月以上之相當期限，催告返
    還」，為民法第四百七十八條所明定。又「民法第四百七十八條規定：消費借貸
    未定返還期限者，借用人得隨時返還，貸與人亦得定一個月以上之相當期限催告
    返還。所謂貸與人得定一個月以上之相當期限催告返還，非謂貸與人之催告必須
    定有期限，祇須貸與人有催告之事實，而催告後已逾一個月以上相當期限者，即
    認借用人有返還借用物之義務」；「被上訴人既已對上訴人起訴，起訴狀繕本又
    於六十八年八月九日送達上訴人，自可認被上訴人已對上訴人為催告，且截至第
    二審更審言詞辯論之日止，為時逾一個月以上，縱本件借貸未定有返還期限，亦
    可認被上訴人之請求與民法第四百七十八條規定相符」，亦經最高法院七十三年
    台抗字第四一三號判例、七十年度台上字第二０一一號判例著有明文。經查，被
    告向原告乙○○借款八十五萬元時，雙方並未約定清償期，然被告於八十九年七
    月七日已受原告催告函之送達，有原告所提存證信函及回證在卷為憑，揆諸前開
    規定及最高法院判例意旨，被告自八十九年八月八日起負返還原告乙○○上開八
    十五萬元借款本金之義務甚明，從而原告乙○○訴請被告給付原告八十五萬元之
    借款本金，為有理由，應予准許。復按「給付有確定期限者，債務人自期限屆滿
    時起，負遲延責任」；「遲延之債務，以支付金錢為標的者，債權人得請求依法
    定利率計算之遲延利息」，民法第二百二十九條第一項、第二百三十三條第一項
    前段分別定有明文。被告自八十九年八月八日起負返還原告乙○○上開八十五萬
    元借款本金之義務，既如上述，從而原告乙○○訴請被告給付自起訴狀繕本送達
    之翌日即八十九年八月十日起至清償日止，按週年利率百分之五計算之利息，亦
    於法有據，應予准許。
四、按繼承人自繼承開始時承受被繼承人財產上之一切權利義務；繼承人對於被繼承
    人之債務負連帶責任，為民法第一千一百四十八條、第一千一百五十三條定有明
    文。經查，被告之先夫江志誠向原告甲○○○借款一百萬元，迄未償還，業如前
    述，而被告係江志誠之配偶，有戶籍謄本在卷為憑，且被告就被繼承人江志誠之
    遺產並未拋棄繼承乙節，亦不爭執，是以被告自繼承其先夫江志誠之債務，再被
    告於八十九年七月七日亦受原告催告函之送達，有原告所提存證信函及回證在卷
    為憑，從而原告甲○○○依繼承及消費借貸之法律關係訴請被告給付一百萬元及
    自起訴狀繕本送達之翌日起即八十九年八月十日起至清償日止，按週年利率百分
    之五計算之利息，為有理由，應予准許。
五、原告陳明願供擔保，聲請宣告假執行，經核無不合，爰酌定相當之擔保金額宣告
    之。
六、據上論結，本件原告之訴為有理由，依民事訴訟法第三百八十五條第一項前段、
    第七十八條、第三百九十條第二項，判決如主文。
中      華      民      國    八十九    年     十二     月     十二     日
                                    臺灣士林地方法院民事第二庭
~B法      官  王俊雄
右為正本係照原本作成。
如對本判決上訴應於判決送達後廿日內向本院提出上訴狀。
中      華      民      國    八十九    年     十二     月     十五     日
~B法院書記官  李育東


司法院資訊處製作；財團法人民間司法改革基金會備份。
